【裁判字號】    95,訴,1144
【裁判日期】    951229
【裁判案由】    損害賠償
【裁判全文】
臺灣臺中地方法院民事判決  95年度訴字第1144號
原      告  乙○○
訴訟代理人  陳舜銘律師
被      告  甲○○○○○○
上列當事人間因被告過失傷害案件，原告提起刑事附帶民事訴訟
請求損害賠償，經本院交通法庭裁定移送前來（94年度交附民字
第100號），本院於民國95年11月15日言詞辯論終結，判決如下
：
    主    文
被告應給付原告新台幣貳拾壹萬零陸佰參拾伍元及自民國九十三
年十二月二十一日起至清償日止，按年息百分之五計算之利息。
原告其餘之訴駁回。
訴訟費用由被告負擔五分之一，餘由原告負擔。
本判決第一項得假執行，但被告如以新台幣貳拾壹萬零陸佰參拾
伍元為原告供擔保後，得免假執行。
    事實及理由
壹、程序方面：
    按訴狀送達後，原告不得將原訴變更或追加他訴；但擴張或
    減縮應受判決事項之聲明者，不在此限；民事訴訟法第255
    條第1項第3款定有明文。本件原告起訴主張被告應給付原告
    新台幣 (下同)60 萬元及自起訴狀繕本送達翌日起至清償日
    止之法定遲延利息，嗣改請求被告應給付原告64萬2822元及
    法定遲延利息，末改請求被告應給付原告99萬2822元及法定
    遲延利息，核係擴張應受判決事項之聲明，依首揭規定，自
    應准許之。
貳、實體方面
一、原告主張：被告於民國 (下同)92年11月6日晚間，駕駛車牌
    號碼H8-4985號自用小客車，沿臺中縣沙鹿鎮○○路往臺中
    港方向行駛，於晚間9時50分許，途經中棲路與正英路交岔
    路口，欲左轉正英路繼續行駛時，未注意行進、轉彎應遵守
    燈光號誌之指示，在該路口左轉向燈號尚未亮起時即逕自左
    轉。適有原告騎乘車牌號碼KZZ-458號重機車，沿中棲路往
    台中市方向行經該交岔路口，發現被告駕車突然左轉橫越道
    路時，避煞不及，原告所所騎機車車頭與被告駕駛之自用小
    客車右後車門發生碰撞，致原告人車倒地，並受有頭部外傷
    併蛛網膜下腔出血、腦出血、左側顱骨骨折及腦挫傷、氣顱
    、左側顏面神經、聽神經受損、左側股骨幹骨折等傷害。爰
    依民法侵權行為損害賠償請求權之關係，請求被告賠償醫藥
    費新台幣（下同）66,822元、購買中藥材費用54,000元、增
    加生活上支出之看護費用60,000元、後續拔除釘鋼費用5萬
    元、後續改善聽力及腳力費用10萬元及精神慰撫金50萬元，
    本件所受損害總計830,822元，爰請求被告給付830,822元。
    並聲明：被告應給付原告830,822元及起訴狀繕本送達翌日
    起至清償日止，按年息5%計算之利息，並願供擔保請准為假
    執行之宣告。
二、被告則以：對於在上開時地駕駛自小客車行經該交岔路口欲
    左轉橫越道路時，與騎乘機車直行欲穿越該交岔路口之原告
    發生碰撞，致原告受有頭部外傷併蛛網膜下腔出血、腦出血
    、左側顱骨骨折及腦挫傷、氣顱、左側顏面神經、聽神經受
    損、左側股骨幹骨折等傷害並不爭執，惟以車禍之發生原告
    超速亦有過失，且原告請求賠償之中藥材護費用及看護費用
    均非必要，又復健調養所需費用亦無證據且非必要及精神慰
    撫金等金額亦過高等語置辯，並陳明如受不利判決，願供擔
    保請准免為假執行。
三、本件原告主張被告於前開時地駕駛自用小客車，沿臺中縣沙
    鹿鎮○○路往臺中港方向行駛，途經中棲路與正英路交岔路
    口，欲左轉正英路繼續行駛時，在該路口左轉向燈號尚未亮
    起時即逕自左轉。適有原告騎乘機車，沿中棲路往台中市方
    向行經該交岔路口，發現被告駕車突然左轉橫越道路時，避
    煞不及，原告所所騎機車車頭與被告駕駛之自用小客車右後
    車門發生碰撞，致原告人車倒地，並受有頭部外傷併蛛網膜
    下腔出血、腦出血、左側顱骨骨折及腦挫傷、氣顱、左側顏
    面神經、聽神經受損、左側股骨幹骨折等傷害原告提出之光
    田綜合醫院診斷證明書、奇美醫院診斷證明書、署立台中醫
    院體格檢查表、台中榮總診斷證明書等為證，復有有台灣台
    中地方法院檢察署93年度偵字第12170號卷附之調查筆錄、
    台中縣警察局交通隊處理道路交通事故談話記錄、現場圖、
    道路交通事故調查報表 (一)( 二)、照片6紙、台灣省台中
    縣區車輛行車事故鑑定函等在卷可按，且為被告所是認，按
    汽車行駛至交岔路口，其行進、轉彎應遵守燈光號誌之指示
    ，道路交通安全規則第102條第1項第1款定有明文。被告行
    近交岔路口越左轉，未按燈號之指示，且未注意迎面有機車
    駛來，為本件肇事之原因，原告按燈號之指示直行穿越交岔
    路口時，突遇駕駛自小客車闖紅燈左轉之被告防範不及，與
    被告右後車門發生碰撞，既無任何疏失，對於系爭車禍之發
    生，自無庸負責，本件原告所受之傷害係因被告之駕車不慎
    行為所導致，至為灼然，被告之侵權行為與原告所受傷害之
    間，自具有相當因果關係，足堪認定，被告自應負侵權行為
    之賠償責任，是以，原告請求被告負本件侵權行為賠償責任
    ，自屬有據。
四、次按因故意或過失，不法侵害他人之權利者，負損害賠償責
    任；不法侵害他人之身體或健康者，對於被害人因此喪失或
    減少勞動能力，或增加生活上之需要時，應負損害賠償責任
    ；不法侵害他人之身體、健康、名譽、自由、信用、隱私、
    貞操，或不法侵害其他人格法益而情節重大者，被害人雖非
    財產上之損害，亦得請求賠償相當之金額，民法第184條第1
    項、第193條第1項、第195條各訂有明文。本件原告據此就
    被告之故意侵權行為，而請求之各項損害賠償，茲分別審酌
    如下：
（一）醫療費用部分及中藥材費用部分：
   1、本件原告因被告之傷害行為就醫，其中
      門診部分：
      光田醫院門診方面支付醫療費用4340元 (350+70+360 +
      190+ 250+330+190+190+210+150+90+100+190+240+190+19
      0+190+190+20+650=4340)、奇美醫院門診方面支付醫療費
      用1860元 (260+260+260+260+260+300+260+=1860) 、童
      綜合醫院門診支付醫療費用190元、中山醫院門診支付醫
      療費用250元，合計6640元，有原告提出之光田醫院門診
      收據20紙、奇美醫院門診收據7紙、童綜合醫院及中山醫
      院門診各1紙為證，為被告所不爭執，堪信為真正，此部
      分請求有理由，應予准許。
      住院部分：
      原告雖提出光田醫院住院繳款證明書1紙及收據2紙，其中
      證明書所載原告支付之金額即為收據所載數額，合先說明
      。本件原告雖主張因本件車禍先後前往光田綜合醫院大甲
      分院及奇美醫院接受住院治療，各支出費用光田醫院部分
      為38820元（138 80+24940=38820)、奇美醫院部分為1999
      3元 (10690+576+24+4500+4203=19993)，並提出光田綜合
      醫院大甲分院之住院收據2紙及奇美醫院住院收據5紙為憑
      ，然觀諸單據所載，其中光田醫院金額13880部分，係就
      支付病房費58944元之部分負擔，而光田醫院另一筆金額
      24940元部分，其中17600元為病房費用，僅7340元為醫療
      費用；又奇美醫院其中一筆金額10690元部分，僅其中390
      元為醫療費用，餘款10300元則為病房費用，查本件原告
      住院期間之病房費用乃原告自行要求將病房由建保支付之
      病床直入單套病房，有光田綜合醫院大甲分院95年11月2
      日 (95)光醫事字第95甲00648號函及奇美醫院95年10月13
      日 (94)奇醫字第4623號在卷可稽，且為原告所是認，則
      上開將病房升等以換取優於普通人之住院品質所支付之費
      用，與被告之傷害行為無涉，亦非醫療行為所必需，故原
      告在光田醫院住院期間之費用僅其中7340元、在奇美醫院
      住院期間之費用僅9693元，合計17033元 (7340+9693=170
      33)為醫療之必要費用，且為被告所不爭執，應予准許，
      其餘41780元既為自行升等之病房費用，此部分請求，不
      應准許。
      綜上，原告請求被告給付車禍受傷醫療費用（不含拆除
      鋼釘部分）之醫療費用23673元（6640+17033=23673)，為
      有理由，應予准許。
   2、原告另請求被告賠償因本件車禍受傷購買中藥材支出之費
      用54,000元，並提出收據數紙為憑，然為被告所否認，且
      依上開收據所載，係原告向中藥房購買所謂養筋骨藥粉之
      費用，然原告車禍受傷出院後，有無服用上開藥物之必要
      性，又上開藥物之實際成分為何？既無醫生之診斷，亦非
      醫師開立之處分，原告復未提出其他證據，實難僅以該中
      藥房之收據，即認原告服用該中藥材係醫療上所必要，原
      告此部分請求無理由，不應准許。
（二）增加生活上支出之看護費用部分：
   1、看護期間：本件原告因車禍並受有頭部外傷併蛛網膜下腔
      出血、腦出血、左側顱骨骨折及腦挫傷、氣顱、左側顏面
      神經、聽神經受損、左側股骨幹骨折等傷害，於92 年11月
      6日至92年11月22日在光田醫院加護病房治療，並接受復
      位骨髓內鋼釘固定術，並於93年8月2日至同年月7日及94
      年8月2日至同年月5日，在奇美醫院接受遠端橫位鬆動鏍
      釘更換、清創及自體骨骼移轉手術與左股骨髓內釘拆除手
      術，有原告提出之光田綜合醫院診斷證明書1紙及奇美醫
      院證斷證明書2紙為證，被告對該診斷證明書亦不爭執，
      且依上開診斷明書所載告因左側顱骨骨折、左側顏面神經
      頭部及股骨幹骨折等傷害，在光田醫院住院期間，僅92年
      11月6日至同年月9日間於加護治療期間因有護士全天看護
      ，無看護之必要，然自92年11月9日轉至普通病房後至92
      年11月22日出院止及93年8月2日至同年月7日及94年8月2
      日至同年月5日在奇美醫院住院期間，均係接受大腿骨折
      之復位骨髓內鋼釘固定、鋼釘內鏍釘更換、清創、骨骼移
      轉及拆除骨髓內鋼釘等手術，手術部分均為大腿骨，勢必
      造成原告行動上之不便，而需人看護照顧，且自光田綜合
      醫院出院時左大腿骨折術後須2個月才可行動，顯無法獨
      立行動，亦有光田綜合醫院大甲分院95年11月2日 (95)光
      醫事字第95甲00648號函及奇美醫院診斷證明書可參，足
      認原告於歷次住院期間，及首次住院出院後2個月均需看
      護，是以，本件原告主張需看護期間計30日，既未逾越實
      際所需期間，非無理由，本件被告未慮及原告所受之傷害
      部位係自我行動所仰賴之下肢即大腿骨，空言看護期間並
      無必要，礙難採信。
   2、每日看護費用：本件原告主張請求每日2000元，合計30日
      之看護費用6萬元，雖提出收據影本1紙為證，然被告否認
      該收據之真正，原告復未能證明收據所載之內容，惟原告
      住院期間需專人看護，為被告所不爭執，且出院後仍需看
      護，亦詳述如前，原告所雖無法證明所提出單據之真正，
      本院爰依民事訴訟法第222條第2項「當事人已證明受有損
      害而不能證明其數額或證明顯有重大困難者，法院應審酌
      一切情況，依所得心證定其數額」之規定，按坊間一般住
      院專人看護照料，以每日1500元以上不等，而居家看護則
      為每日600元以上不一之費用，本件原告年僅20餘歲，係
      因大腿骨折，行動不便而需專人照料，與一般因年歲高，
      尚需專人照顧其飲食、呼吸及用藥尚有差異，且原告所需
      看護期約2個月，屬短期看護，與一般長期看護得申請外
      勞非可比擬，則費用自應按一般本國看護工之金額計算為
      宜，認每日1500元尚為適當。
   3、綜上，本件原告住院期間所需看護期間自92年11月9日至
      92年11月22日 (扣除加護病房期間)計14日、93年8月2日
      至7日計6日、94年8月2日至5日計4日，合計24日，再加上
      在家休養期間6日，依每日1500元計算，合計為45000元，
      總計原告因本件車禍增加生活上所需之看護費用45000元
      範圍內，自屬有據，應予准許，逾此部分之請求，不應准
      許。
（三）拔除鋼釘所需費用及後續復建費用：
   1、原告因本件車禍受傷接受復位骨髓內鋼釘固定術，且於94
      年8月2日同年月5日前往奇美醫院受鋼釘拔除手術，支付
      醫療費用計9535元 (1905+60+460+6600+510=9535)，有原
      告提出之收據5紙為證，然其中6600元為原告自行提升病
      房之費用，此部分顯非醫療之必要行為，不應准許，則原
      告請求被告給付拔除鋼釘之醫療費用計2935元，既為原告
      所不爭，自應准許。原告復主張車禍鋼釘拔除後，尚有調
      養及復健日後支付之費用，連同拔除鋼釘手術費用合計5
      萬元等語，除其中2935元屬醫療之必要費用為有理由外，
      逾此部分之主張，既為被告所否認，且原告對於有此醫療
      必要及費用等，亦未舉證證明，實難採信。
   2、原告復主張因車禍受傷至聽力及腳力受損，為改善聽力及
      腳力之復健費用計10萬元云云，為被告所否認，且未舉證
      證明有此復健之需，再佐以原告受傷後，於92年11月6日
      至同年月22日，在光田醫院接受治療，復於93年8月2日及
      同年月7日及94年8月2日至年月5日前往奇美醫院接受鋼釘
      拔除手術後，且最後一次回奇美醫院接受門診治療為94年
      8月11日，有原告提出之診斷證明書及奇美醫院95年10月
      13日 (94)奇醫字第4623號函在卷可按，原告自94年8月11
      日門診迄今，既未舉證證明曾前往各醫院接受復健治療，
      空言主張因改善聽力及腳力復健而需支付費用10萬元，於
      法無據，應予駁回。
（四）精神慰撫金部分：本件原告身體因被告之過失發生碰撞而
      受傷，多次住院接受手術治療，原告雖尚年輕，亦因受有
      左大腿骨折之傷害，術後癒合緩慢，不良於行達數月之久
      ，又因左眼外旋神經及顏面神經、聽神經麻痺而造成暈眩
      及複視之現象，更因本次車禍造成左顳骨線狀骨折之遺跡
      ，致右額葉小區塊萎縮，雖對原告身體機能無顯著影響，
      未致毀敗身體機能或重大不治、難治之程度，然因上開遺
      跡導致原告左取後疼痛之情況，且因左側孔部骨骨折，造
      成液體積聚於孔突部氣室，致原告聽力損失右耳為17分貝
      、左取為25分貝，有台中榮民總醫院診斷證明書及94年12
      月19日中榮醫企字第0940012652號函附本件94年度交易字
      第23號刑事卷宗可稽，原告所遭受之痛苦自屬非小，本院
      審酌原告上開所受之傷勢，且目前為大學在學學生，又被
      告任職私人公司，駕駛動力交通車輛，因一時疏失，致受
      原所受之痛苦等兩造之社會身分、地位、經濟狀況，認原
      告請求被告賠償精神慰撫金50萬元，尚屬過高，應予核減
      為20萬元，方屬公允，超過部分，不予准許。
五、按保險人依本法規定給付之保險金，視為加害人或被保險人
    損害賠償金額之一部分，加害人或被保險人受賠償請求時，
    得扣除之，強制汽車責任保險法第30條定有明文。本件被告
    駕車未注意左轉保護時相燈號尚未亮起，即闖紅燈左轉，且
    疏未注意迎面有機車駛來，致騎乘機車依綠燈號誌直行行經
    交岔路口原告，因被告貿然左轉不及防範而發生碰撞致原告
    受有各項傷害，已詳述如前，原告因本件車禍所受之損害計
    271,608元 (醫療費23673+看護費用45000+拔除鋼釘醫療費
    用2935+精神慰撫金200000=271608)，扣除原告提出業已受
    償之強制汽車責任理賠60,973元，原告本於侵權行為法律關
    係，請求被告給付210,635元（計算式：000000-00000=2106
    35 )及自起訴狀繕本送達被告之翌日即93年12月21日起至清
    償日止，按年息百分之5計算之利息，為有理由，應予准許
    ，至逾此部分之請求，則無理由，應予駁回。
六、本件原告勝訴部分，所命為給付金額為210,635元，未逾50
    萬元，爰依職權宣告假執行；惟被告陳明願供擔保請准宣告
    免為假執行，經核無不符，爰酌定相當擔保金，併准許之，
    至於原告敗訴部分，其假執行之聲請，失所附麗，應併予駁
    回。
七、訴訟費用負擔之依據：民事訴訟法第79條。
中    華    民    國    95    年    12    月    29    日
                  民事第三庭    法  官  林靜芬
正本係照原本作成。
如對本判決上訴，須於判決送達後20日內向本院提出上訴狀。
中    華    民    國    95    年    12    月    29    日
                                書記官


司法院資訊處製作；財團法人民間司法改革基金會備份。
